臺灣高等法院刑事判決　　　　　　　　 96年度上訴字第873號
上　訴　人　臺灣臺北地方法院檢察署檢察官
被　　　告　甲○○
選任辯護人　陳福寧律師
上列上訴人，因被告偽造文書等案件，不服臺灣臺北地方法院，
95年度訴字第884號，中華民國96年1月17日第一審判決（起訴案
號：臺灣臺北地方法院檢察署95年度偵字第4221號），提起上訴
，本院判決如下：
    主  文
原判決撤銷。
甲○○行使偽造私文書，足以生損害於他人，處有期徒刑伍月。
如易科罰金以銀元佰元即新台幣玖佰元折算壹日。簽帳單二聯
上偽造之「林玉琦」署押各壹枚，均沒收。
    事  實
一、甲○○與林玉琦係經由網站聊天室認識約一個半月之網友，
    兩人於民國94年12月30日晚上10時30分許見面同赴新店山區
    看夜景，期間林玉琦表示身體不舒服，甲○○乃交付「頭痛
    藥」二顆由林玉琦服用，惟林玉琦服用後仍覺不適，甲○○
    乃提議赴飯店休息。翌日凌晨零時許，兩人前往臺北縣新店
    市○○○路31號「安盛商務旅館」投宿，嗣甲○○為支付當
    日住宿費用，趁機拿取林玉琦置放皮夾內之富邦銀行信用卡
    一張（卡號：0000000000000000號）後，竟意圖為自己不法
    之利益及偽造文書之犯意，未經林玉琦同意或授權，於94年
    12 月31日凌晨1時57分，持該信用卡至旅館大廳櫃臺盜刷，
    金額新臺幣（下同）1,890元，作為住宿費，並於消費時，
    在二聯簽帳單上偽簽「林玉琦」之署押各1枚，以偽造不實
    私文書簽帳單，進而將之交還與櫃臺人員以行使，致該人員
    陷於錯誤，而提供住宿服務，足以生損害於富邦銀行對信用
    卡管理之正確性、林玉琦及安盛商務旅館，後趁林玉琦未留
    意之際，將該信用卡放回原處，甲○○隨後逕行離去，林玉
    琦至當日醒後始自行離開。嗣林玉琦翌日（95年1月1日）下
    午1時許，發覺有異向富邦銀行查詢，得知遭人盜刷，於95
    年1月2日報警循線查獲上情。
二、案經林玉琦訴由臺北縣政府警察局新店分局移送臺灣臺北地
    方法院檢察署檢察官偵查起訴。
    理  由
一、前揭犯罪事實，訊據被告甲○○固不否認持告訴人之信用卡
    刷卡支付住宿費用之事實，惟矢口否認有何偽造文書及詐欺
    得利犯行，辯稱：伊與林玉琦係透過網路交友認識，兩人於
    94年12月31日相偕前往安盛旅館休息，由伊預付休息費用1,
    000元，嗣林玉琦稱其頭痛身體不適需改住宿，而之前兩人
    投宿旅館之費用係由伊支付，故此次住宿費用即改由林女支
    付，惟因其身體不適，乃將信用卡交予伊持至櫃檯代為刷卡
    支付住宿費用，伊刷卡後即將簽帳單及信用卡交還林玉琦，
    並非盜刷云云。是本件所應審究者為被告之刷卡行為，是否
    經告訴人同意而為。經查：
  (一)被告於94年12月31日凌晨零時34分許偕同告訴人前往安盛旅
    館休息，並預付休息費用1,000元，嗣改為住宿，由被告持
    告訴人之信用卡刷卡支付住宿費用1,890元等情，業據證人
    林玉琦及安盛旅館櫃檯服務人員吳家馨證述綦詳（見原審法
    院95年12月13日、96年1月3日審判筆錄），並有安盛旅館94
    年12月31日監視錄影光碟、翻拍畫面及原審法院勘驗筆錄存
    卷可參（見偵查卷第26至33頁、原審法院卷第26至38頁、51
    頁），核與被告所述持卡消費之情節相符，此部分事實，自
    堪認定。
  (二)證人即告訴人林玉琦指稱：伊於94年12月30日晚間與被告乘
    車出遊，途中被告取出薄荷酒請伊飲用，伊飲畢咳嗽不止，
    被告旋取出不明藥粉一包表示藥效甚佳，即逕自倒入伊口中
    ，數分鐘後伊突感頭暈不適，被告建議伊泡熱水澡改善情況
    ，隨即將車開往安盛旅館，伊下車後步履不穩，被告一路欲
    行攙扶，伊表示可自己行走，而將被告推開，其後所發生之
    事僅餘片段記憶，只記得醒來後下半身赤裸，被告已離去，
    亦不清楚如何返家，嗣於31日晚上8時許，伊接擭同事來電
    始在家中醒來，迨至翌日（95年1月1日）上午，伊覺事不對
    勁，乃檢查皮包內之財物及信用卡有無失竊或遭盜刷，並去
    電發卡銀行查詢，始知富邦銀行信用卡遭被告持向安盛旅館
    盜刷住宿費用等語（見偵查卷第67至74頁、原審法院95年12
    月13日審判筆錄第6至9頁）。被告於偵查中供稱兩人見面時
    ，告訴人聲稱她頭很痛，我個人也有偏頭痛的毛病，我車上
    都會放頭痛藥，所以我問她要不要服用，她服用了二顆，告
    訴人當她身體不舒服，呼吸有點喘，於是我說我們到飯店去
    休息，且當天已經很晚，也沒有捷運，我徵求告訴人同意後
    ，我們到飯店去。告訴人在車上的時候有用她的手按摩太陽
    穴，說她頭痛，我開車一面看她，好像真的很不舒服的樣子
    (偵卷第54、55頁偵查筆錄)。經核告訴人所述，就身體不適
    ，被告有拿藥物供其服用等情，與被告所述，若合符節，兩
    相印證，應屬事實。經查被告與告訴人係於94年12月31日凌
    晨零時34分許相偕進入安盛旅館，告訴人獨立行走於被告之
    前，單獨步行至大門入口處旁之沙發就坐，被告則前往櫃檯
    預付休息費用及拿取房間鑰匙，隨後兩人即徒步通過大廳進
    入電梯，途中告訴人步履如常，且邊將外套整順置於右手肘
    ，神色並無異狀，亦無被告試圖攙扶告訴人遭其推拒之情形
    ，二人出電梯後，告訴人即跟隨被告身後進入房間等情，有
    前揭安盛旅館監視錄影光碟、翻拍畫面及原審法院勘驗筆錄
    可憑，與告訴人前述步履不穩，意識不清之指述固有未合。
    惟查告訴人確有身體不適之狀況，且確實服用被告所交付之
    藥物，其敘述步履不穩，意識不清，係指下車之時，與在旅
    館櫃檯發生之事並無直接關聯，自難以錄影光碟所示情形，
    否定告訴人之上開指訴。
  (三)告訴人於偵查中固陳稱，兩人曾於94年12月23日相偕前往安
    盛旅館休息，並由被告支付該次休息費用，告訴人並自承：
    被告曾請伊唱歌，伊要付錢給被告，被告說不要，伊說改天
    再回請，伊不習慣佔人家便宜等語在卷（見偵查卷第72、73
    頁）。惟尚難因告訴人有此項陳述，即當然得以推論本次之
    旅館住宿費用係告訴人同意支付者，蓋赴旅館休息係被告所
    提議，告訴人因身體不適不得不附和被告到旅館休息之提議
    ，此觀被告事先已交付休息費1,000元自明。被告與告訴人
    係經由網站認識月餘，僅見面二、三次，自難認係舊識，如
    依被告所稱係朋友關係，應無於其身體不適時，逕行離去之
    理，且被告係駕車至旅館，縱深夜無捷運可搭，非不得駕車
    將告訴人送回住處，且告訴人身體不適，縱尚有捷運可搭，
    亦無任由其搭捷運自行返家之理。告訴人係單身女子，因被
    告之邀約始與之見面，若謂其身體不適，自行要求留宿，顯
    違情理。被告辯稱因告訴人身體不適，自己要求改休息為住
    宿，要求被告以告訴人之信用卡往櫃檯刷卡付旅館費用云云
    ，無證據以實其說，自難採信。
  (四)被告提供之藥物，其成份如何已無法驗證，依被告所述，告
    訴人因身體不適委其赴櫃檯刷卡，顯見告訴人所述至房內時
    ，身體極端不適，應非虛語。告訴人既稱服用被告提供之不
    明藥物，其陳稱在旅館時完全沒有意識，依告訴人獨自在旅
    館住宿之情以觀，尚非全然無據。綜合各情，告訴人指訴未
    委託被告刷卡，應堪採信。本件事證明確，應依法論斷。
二、核被告所為，其偽簽簽帳單部分足以生損害於林玉琦、富邦
    銀行及安盛商務旅館，係犯刑法第216條、第210條之行使偽
    造私文書罪及同法第339條第2項之詐欺得利罪。其在簽帳單
    上偽造「林玉琦」之署押，為偽造文書之部分行為，不另論
    罪，而偽造文書之低度行為應為行使之高度行為所吸收，應
    依行使論擬。被告行為後，刑法業於94年2月2日修正公布，
    並於95年7月1日施行。依修正後刑法第2條第1項規定，行為
    後法律有變更者，適用行為時之法律，但行為後之法律有利
    於行為人者，適用最有利於行為人之法律，此係規範行為後
    法律變更所生新舊法律比較適用之準據法，本身尚無新舊法
    比較之問題，故於刑法修正施行後，應一律適用現行刑法第
    2條第1項之規定，為「從舊從輕」之比較。又被告行為時，
    刑法分則編有關罰金刑之貨幣單位係銀元；且依刑法分則編
    應處罰金者，應適用罰金罰鍰提高標準條例第1條、第4條之
    規定，亦即應按各該具體條文制定或修正之先後，定其罰金
    提高之倍數。惟被告行為後，刑法施行法增訂第1條之1，於
    95年6月14日經總統公布，並自同年7月1日起施行；該條規
    定：「中華民國94年1月7日刑法修正施行後，刑法分則編所
    定罰金之貨幣單位為新臺幣。94年1月7日刑法修正時，刑法
    分則編未修正之條文定有罰金者，自94年1月7日刑法修正施
    行後，就其所定數額提高為30倍。但72年6月29日至94年1月
    7 日新增或修正之條文，就其所定數額提高為3倍」。本案
    被告犯刑法第339條第2項之罪部分，該罪有罰金刑之處罰，
    且自24年7月1日公布施行後，即未再修正，是依增訂刑法施
    行法第1之1條之規定，其罰金以新台幣為單位，數額應提高
    30 倍，相較於修正前之罰金以銀元為單位，且適用罰金罰
    鍰為提高標準條例之結果應提高10倍者換算，對被告而言，
    並無有利與否之情形（新臺幣與銀元之比例為1比3，換算結
    果，亦為30倍）。另刑法第33條第5款關於罰金之規定，由
    被告行為時之「一元以上」（換算後為新臺幣三元以上）；
    修正為「新臺幣一千元以上，以百元計算之。」。經比較修
    正前後關於科處罰金刑之最低刑度規定，以被告行為時之修
    正前刑法較有利於被告。被告行為時之刑法第41條第1項前
    段規定：「犯罪重本刑為五年以下徒刑之罪，而受六個月以
    下徒刑之宣告者，... 得以一元以上三元以下折算一日，易
    科罰金」。惟修正後該條規定易科罰金之折算標準為新台幣
    1千元、2千元或3千元折算一日，此項修正不利被告，自應
    適用修正前之刑法41條第1項之規定。又刑法有關牽連犯之
    規定，業經修正刪除，依修正後之刑法牽連犯各罪，應分論
    併罰，自不利被告，依從輕從舊原則仍應適用修正前牽連犯
    之規定。是被告所犯二罪，應依修正前刑法第55條後段規定
    ，從一重之行使偽造文書罪處斷。
三、原審未能詳查，遽為被告無罪之判決，自非允洽。檢察官上
    訴執此指摘原判決不當，核有理由，自應由本院將原判決予
    以撤銷改判。爰審酌被告之素行、智識程度及犯罪所生損害
    等一切情狀，量處有期徒刑伍月，並諭知易科罰金之折算標
    準以銀元佰元即新台幣玖佰元折算壹日。信用卡簽帳單為
    二聯式，一張由簽帳人收執，另一張由店家留存，被告偽造
    之「林玉琦」署押二枚（以複寫方式為之），不問屬於犯人
    與否，應依刑事第219條之規定宣告沒收。
據上論斷，應依刑事訴訟法第369條第1項前段、第364條、第299
條第1項前段，刑法第2條第1項前段、第216條、第210條、第339
條第2項、第219條、修正前刑法第55條後段、第41條第1項前段
、刑法施行法第1條之1、罰金罰鍰提高標準條例第1條、修正前
第2條、現行法規所定貨幣單位折算新台幣條例第2條，判決如主
文。
本案經檢察官鄭富銘到庭執行職務。
中　　華　　民　　國　　96　　年　　4 　　月　　20　　日
　　　　　　　　　刑事第十二庭審判長法　官  蔡永昌
　　　　　　　　　　　　　　　　　  法　官  張正亞
　　　　　　　　　　　　　　　　　  法　官  陳榮和
以上正本證明與原本無異。
如不服本判決，應於收受送達後十日內向本院提出上訴書狀，其
未敘述上訴之理由者並得於提起上訴後十日內向本院補提理由書
（均須按他造當事人之人數附繕本）。
                                    書記官  劉麗芬
中　　華　　民　　國　　96　　年　　4 　　月　　24　　日
附錄：本案論罪科刑法條全文
中華民國刑法第216條
（行使偽造變造或登載不實之文書罪）
行使第210條至第215條之文書者，依偽造、變造文書或登載不實
事項或使登載不實事項之規定處斷。
中華民國刑法第210條
（偽造變造私文書罪）
偽造、變造私文書，足以生損害於公眾或他人者，處5年以下有
期徒刑。
中華民國刑法第339條
（普通詐欺罪）
意圖為自己或第三人不法之所有，以詐術使人將本人或第三人之
物交付者，處5年以下有期徒刑、拘役或科或併科1千元以下罰金
。
以前項方法得財產上不法之利益或使第三人得之者，亦同。
前二項之未遂犯罰之。
